【裁判字號】    97,聲再,201
【裁判日期】    970707
【裁判案由】    詐欺
【裁判全文】
臺灣高等法院刑事裁定                 97年度聲再字第201號
再審聲請人
即受判決人  甲○○
上列聲請人因詐欺案件，對於本院96年度上易字第2304號，中華
民國97年3月25日第二審確定判決（臺灣臺北地方法院96年度易
字第621號，起訴案號：臺灣臺北地方法院檢察署95年度偵字第
23407號），聲請再審，本院裁定如下：
    主  文
再審之聲請駁回。
    理  由
一、聲請意旨略稱：聲請人甲○○並未收取簡義人交付之新台幣
    5萬元，該筆款項係簡義人交付張永炎處理關稅問題，核與
    證人陳康麟、簡義人陳稱9萬元係向張永炎收取等語相符，
    復有張永炎之存證信函、96年（聲請狀誤載為94年）4月20
    日刑事答辯狀及證明書可證；而聲請人亦未謊稱係副總統呂
    秀蓮妹婿，有張永炎96年4月20日刑事答辯狀載明，確定判
    決漏未審酌上述有利於聲請人之證據，亦未說明捨棄不用之
    理由，符合刑事訴訟法第421條聲請再審之要件。又依張永
    炎之刑事答辯狀所載，簡義人因有關稅問題，係請張永炎處
    理，並非請甲○○，且張永炎與簡義人去基隆海關找承辦人
    張玉琛2次，聲請人甲○○並未同去，此亦有海關人員張玉
    琛出具之證明書可參；又簡義人並未在板橋市○○路○段80
    號餐廳請客，該處並無餐廳，亦有照片可稽，足見本件純係
    簡義人對聲請人之誣控，並提出第三人林台茂出具之證明書
    ，欲證明張永炎於96年4月20日之刑事答辯書為真正及簡義
    人曾稱要陷害甲○○；聲請調閱張永炎於台北地方法院97年
    度易字第1254號之審判筆錄，上開確實之新證據，足以動搖
    確定判決而為聲請人有利之判決。爰依刑事訴訟法第421條
    、第420條第1項第6款聲請再審云云。
二、按刑事訴訟法420條第1項第6款所謂：「發現確實之新證據
    」係指就該新證據之本身形式上觀察，毋須經調查程序，顯
    然可認為足以動搖原確定之判決；且該證據于當時即已存在
    ，祇為法院及當事人所不知，迨判決後始行發現之情形而言
    （參閱最高法院40年台抗字第2號判例意旨）。如係聲請傳
    訊證人；或係他人事後追述當時見聞之空洞言詞；或係事後
    任意由人出一證明書，證明受判決人前次所為有利之主張，
    係屬實在，憑以聲請再審，此項證據既非判決後所發見，又
    非不須調查之確定新證據，顯然不足以使原確定判決發生動
    搖，即難據以開始再審（參照最高法院41年台抗字第1號、3
    3年抗字第70號、49年台抗字第72號判例意旨）。復按「法
    院認為無再審理由者，應以裁定駁回之。」「經前項裁定後
    ，不得更以同一原因聲請再審」，刑事訴訟法第434條第1項
    、第2項定有明文。
三、經查：本件聲請人所舉再審理由，除上開再審理由所舉之林
    台茂證明書、基隆海關人員張玉琛出具之證明書，並聲請調
    閱台北地方法院97年易字第1254號張永炎之審判筆錄外，其
    餘均經本院以其再審為無理由，分別於97年4月25日以97 年
    度聲再字第125號、97年5月15日以97年度聲再字第149號裁
    定駁回其再審之聲請，並均確定在案，有卷附本院上開二裁
    定可憑，聲請人於本院以實體上無理由或不合法駁回其再審
    之聲請後，復以上開同一理由，據以聲請再審，揆之首開法
    條規定，其聲請自非合法，應予駁回。又聲請人所舉之林台
    茂證明書，係屬事後追述當時見聞之空洞言詞，如何得為有
    利於聲請人認定之依據，核其內情仍須經調查，尚非自形式
    上觀察，已足動搖原確定判決認定之事實，殊與新證據之意
    義不符。再者，本件聲請人所涉詐欺案件，其認定犯罪事實
    所憑之證據及認定之理由，業經本院一、二審判決詳為認定
    記載，有各該刑事判決在卷可考，聲請人提出基隆海關人員
    張玉琛出具之證明書，自形式上觀察，仍不足以動搖原確定
    判決所確認之事實，亦與新證據之要件不符，應予駁回。至
    聲請人聲請調閱台北地方法院97年度易字第1254號張永炎之
    審判筆錄，惟並未就該審判筆錄指出如經審酌確有足生影響
    於判決之結果等情加以說明，是本院無從加以審酌是否符合
    新證據之要件，附此敘明。
據上論斷，應依刑事訴訟法第433條、第434條第1項，裁定如主
文。
中    華    民    國    97    年     7    月     7    日
                    刑事第一庭審判長法  官  葉騰瑞
                                    法  官  王炳梁
                                    法  官  莊明彰
以上正本證明與原本無異。
不得抗告。
                                    書記官  吳金來
中    華    民    國    97    年     7    月     7    日


司法院資訊處製作；財團法人民間司法改革基金會備份。
